臺灣高等法院刑事判決　　　　　　　　 96年度上易字第440號
上　訴　人
即　被　告　甲○○
上列上訴人因妨害自由案件，不服臺灣板橋地方法院95年度易字
第1914號，中華民國95年12月29日第一審判決（起訴案號：臺灣
板橋地方法院檢察署95年度偵字第17123號），提起上訴，本院
判決如下：
    主  文
上訴駁回。
    事  實
一、甲○○前有賭博前科，又於民國九十三年間因詐欺案件，經
    臺灣板橋地方法院於九十四年八月三十日以九十三年度訴字
    第六三六號判處有期徒刑一年九月確定，經入監執行，於九
    十六年一月二日假釋出監。緣黃建郎之父黃源三因與廖永殿
    間有債權債務關係，而交予廖永殿如附表所示之支票，廖永
    殿於該支票屆期提示時，遭退票，乃於九十三年十二月十五
    日，在桃園縣桃園市縣○路一三六號五樓，委託宏義財務顧
    問有限公司（下稱宏義公司）向黃建郎催收上揭款項。詎宏
    義公司員工甲○○（對外自稱「張全」），於九十四年五月
    間至同年八月間，前往桃園縣桃園市○○街五一九號六樓之
    一黃建郎開設之「永翊實業有限公司」內，向黃建郎提示如
    附表所示支票時，竟自行基於恐嚇之概括犯意，多次向黃建
    郎恫稱，其知悉渠公司及住處地點，若不處理債務，出門要
    小心點，並要渠小孩走路小心等語，以加害生命之事恐嚇黃
    建郎還款，使黃建郎心生畏懼而致生危害於安全。
二、案經黃建郎訴由臺灣桃園地方法院檢察署呈請臺灣高等法院
    檢察署檢察長令轉臺灣板橋地方法院檢察署檢察官偵查起訴
    。
    理  由
一、證據能力部分：
    按被告以外之人於偵查中向檢察官所為之陳述，除顯有不可
    信之情況者外，得為證據，刑事訴訟法第一百五十九條之一
    第二項定有明文。經查證人黃建郎、胡汶怡於檢察官偵訊時
    經過具結所為之證言，合於法定要件，且核其陳述時之外在
    環境及情況，並無顯不可信之情況，本院亦認為適當；況被
    告於本院準備及審理程序中亦不爭執其證據能力（本院卷一
    七、二四頁），故該證人等於審判外之偵訊證詞，依上開規
    定，自有證據能力。
二、訊據被告甲○○固坦認曾二次至上址永翊公司向告訴人黃建
    郎催討如附表之債務，惟矢口否認有何恐嚇犯行，辯稱：伊
    僅向黃建郎表示債務應如何處理，並未出言恐嚇；又告訴人
    公司設於六樓，其至該處向告訴人催討債務時，須按電鈴，
    經告訴人同意後，始得上樓，若其有上揭恐嚇行為，告訴人
    於其嗣後造訪時，豈願同意其入內，且應會即向警方報案等
    語。經查：
  (一)被告任職宏義公司，宏義公司受廖永殿之託，向告訴人黃建
    郎催討如附表所示支票債務，被告曾至告訴人上開公司催討
    系爭債務等事實，業據被告供承在卷，且有桃園縣政府營利
    事業登記證、委任契約書、支票及退票理由單等件在卷可證
    （第一五五六號偵卷一八、一九、二三至二六頁），是被告
    此部分自白，應屬可信。
  (二)證人即告訴人黃建郎於偵查及原審結證明指：「被告曾因伊
    父親債務之事至伊公司二、三次，向伊嚇稱，其知悉伊公司
    及住處地點，若不處理債務，出門要小心點，並要伊小孩走
    路小心」等語（第一五五六號偵卷八六頁，原審卷三六、三
    七頁）；核與目擊證人即永翊公司員工胡汶怡於原審結證：
    「伊擔任永翊公司總務，被告至少曾至該公司催討債務二次
    ，對黃建郎表示債務雖係黃建郎之父之欠款，但黃建郎亦應
    處理，口氣不佳，並表示知悉黃建郎住處及公司所在，如不
    處理債務，要黃建郎小心些，小孩上學要小心，因當時，黃
    建郎辦公室門未關，故伊目睹被告恐嚇之情事」等語（原審
    卷第三九、四○頁），二人證述情節一致，益徵告訴人黃建
    郎指述非虛。
  (三)至證人即曾與被告同至永翊公司之梁文章於原審固證稱：「
    伊曾與被告至告訴人公司二次，被告對告訴人並無出言恐嚇
    情事」等語（原審卷四二、四三頁）。然稽之證人黃建郎、
    胡汶怡均證稱梁文章雖有在場但未出言恐嚇（第一五五六六
    號偵卷七二頁背面，原審卷三九頁），證人等對被告及梁文
    章均不相識，梁文章亦稱本案係其與被告共同負責（原審卷
    四三頁），茍證人黃建郎等係聯合誣指恐嚇其情，衡情焉有
    僅指控被告一人，而縱放同夥之梁文章之理；顯徵證人黃建
    郎等確係將當時現場之情況如實供明，至為顯然，益證證人
    黃建郎、胡汶怡所證信而可徵。證人梁文章顯為迴護被告之
    詞，委不足採。再告訴人黃建郎縱同意被告進入公司洽談債
    務，然非可據此即證明被告於進入公司後無恐嚇之犯罪事實
    ；又告訴人事後是否即時報案處理一節，或因囿於畏懼被告
    對其及家人不利而為隱忍等之考量，然均無法解免被告犯罪
    之罪責至明。綜上，被告所辯顯為卸責之詞，不足採信。末
    以告訴人雖另指稱偕同被告到場追討債務者有七、八人，然
    告訴人及證人胡汶怡既均無從證明該等偕同到場者，確同有
    恐嚇之行為；復未能提供該等到場者之年籍資料供本院憑查
    ，本院自難率為認定被告該當刑法第二十八條共同正犯之規
    定，附此敘明。
三、綜上所述，本件事證明確，被告犯行堪以認定，應依法論科
    。
四、法律適用之比較說明及論罪理由：
  (一)查被告行為後，刑法部分條文業於九十四年一月七日修正，
    九十四年二月二日公布，九十五年七月一日施行，現行刑法
    第二條第一項規定：「行為後法律有變更者，適用行為時之
    法律，但行為後之法律有利於行為人者，適用最有利於行為
    人之法律」，上開規定乃與刑法第一條罪刑法定主義契合，
    而貫徹法律禁止溯及既往原則，係規範行為後法律變更所生
    新舊法律比較適用之準據法，是刑法第二條本身雖經修正，
    但該條既屬適用法律之準據法，本身尚無比較新舊法之問題
    ，應一律適用裁判時之現行刑法第二條第一項之規定，為「
    從舊從輕」之比較，以決定適用之刑罰法律，先予敘明。且
    比較時應就罪刑有關之共犯、想像競合犯、牽連犯、連續犯
    、結合犯，以及累犯加重、自首減輕暨其他法定加減原因（
    如身分加減）與加減例等一切情形，綜其全部罪刑之結果而
    為比較（最高法院九十五年第八次刑事庭會議決議參照）。
    且一經定其應適用之法律後，即需整體適用之，不得任意割
    裂適用（最高法院二十七年上字第二六一五號判例參照）：
  1.查刑法第三百零五條之恐嚇罪，其法定刑為二年以下有期徒
    刑、拘役或三百元以下罰金，而修正後刑法施行法增訂第一
    條之一規定：「中華民國九十四年一月七日刑法修正施行後
    ，刑法分則編所定罰金之貨幣單位為新臺幣。九十四年一月
    七日刑法修正時，刑法分則編未修正之條文定有罰金者，自
    九十四年一月七日刑法修正施行後，就其所定數額提高為三
    十倍。但七十二年六月二十六日至九十四年一月七日新增或
    修正之條文，就其所定數額提高為三倍」，另刑法第三十三
    條第五款修正為：「主刑之種類如下：五罰金：新臺幣一千
    元以上，以百元計算之」，是依修正後之法律，刑法第三百
    零五條之恐嚇罪所得科處之罰金刑最高為新臺幣九千元、最
    低為新臺幣一千元；比較修正前、後之刑法，自以行為時關
    於科處罰金刑之法律較有利被告。
  2.被告行為後，刑法第五十六條關於連續犯之規定，業已刪除
    。此刪除雖非犯罪構成要件之變更，但顯已影響行為人刑罰
    之法律效果，自屬法律有變更，依刑法第二條第一項規定，
    比較新、舊法適用結果，數行為依新法規定原則上應予併罰
    ，惟依舊法連續犯之規定，得從一重處斷，是以仍應適用較
    有利於被告之行為時法律即舊法關於連續犯之規定為論究。
  3.被告行為時之刑法第四十一條第一項前段規定：「犯最重本
    刑為五年以下有期徒刑以下之刑之罪，而受六個月以下有期
    徒刑或拘役之宣告，因身體、教育、職業、家庭之關係或其
    他正當事由，執行顯有困難者，得以一元以上三元以下折算
    一日，易科罰金」，又被告行為時之易科罰金折算標準，修
    正前罰金罰鍰提高標準條例第二條前段（現已刪除）規定，
    就其原定數額提高為一百倍折算一日，則被告行為時之易科
    罰金折算標準，應以銀元三百元折算一日，經折算為新臺幣
    後，應以新臺幣九百元折算為一日。惟九十五年七月一日修
    正公布施行之刑法第四十一條第一項前段則規定：「犯最重
    本刑為五年以下有期徒刑以下之刑之罪，而受六個月以下有
    期徒刑或拘役之宣告者，得以新臺幣一千元、二千元或三千
    元折算一日，易科罰金」，比較修正前後之易科罰金折算標
    準，以行為時之舊法較有利於被告。綜上，本案自應適用修
    正前之相關舊法規定為論處，有利被告。
  (二)核被告所為，係犯刑法第三百零五條之恐嚇罪。其多次恐嚇
    犯行，時間緊接，所犯犯罪構成要件相同之罪，顯係基於概
    括犯意反覆為之，為連續犯，應依修正前刑法第五十六條之
    規定，論以一罪（原審判決漏載以一罪論，資為補述），並
    依法加重其刑。
五、原審以事證明確，適用刑事訴訟法第二百九十九條第一項前
    段，刑法第二條第一項前段、第三百零五條、（修正前）第
    五十六條、（修正前）四十一條第一項前段，刑法施行法第
    一條之一，（修正前）罰金罰鍰提高標準條例第一條前段（
    原審漏為引用，資為補述）、第二條等規定，並審酌被告有
    前述犯罪紀錄，有本院被告前案紀錄表在卷可按，另盱衡其
    犯行造成告訴人心理之畏懼程度，及本件其犯罪目的、手段
    、犯後態度等一切情狀，量處被告有期徒刑三月，並諭知以
    銀元三百元折算一日之易科罰金之折算標準等情，其認事用
    法尚無違誤，量刑亦屬妥適。被告仍執前詞否認犯罪，提起
    上訴，為無理由，應予駁回。
據上論斷，應依刑事訴訟法第三百六十八條，判決如主文。
本案經檢察官呂丁旺到庭執行職務。
中　　華　　民　　國　　96　　年　　3 　　月　　28　　日
　　　　　　　　　刑事第十八庭審判長法　官  溫耀源
　　　　　　　　　　　　　　　　    法　官  邱同印
　　　　　　　 　 　　　　　　　　　法　官  段景榕
以上正本證明與原本無異。
不得上訴。
                                    書記官  陳靜姿
中　　華　　民　　國　　96　　年　　3 　　月　　28　　日
附錄：本案論罪科刑法條全文
中華民國刑法第305條
以加害生命、身體、自由、名譽、財產之事，恐嚇他人致生危害
於安全者，處2年以下有期徒刑、拘役或3百元以下罰金。
附表
┌──┬────┬────┬─────┬────┬────────┐
│編號│付款人  │  帳號  │支票號碼  │發票日  │票面金額（新臺幣│
│    │        │        │          │        │）              │
├──┼────┼────┼─────┼────┼────────┤
│一  │臺灣銀行│四七○二│ＡＨ六六五│八十二年│一百萬元        │
│    │桃園分行│九      │六○八四  │五月三十│                │
│    │        │        │          │日      │                │
├──┼────┼────┼─────┼────┼────────┤
│二  │同上    │  同上  │ＡＨ六六五│同    上│一百萬元        │
│    │        │        │六○八五  │        │                │
│    │        │        │          │        │                │
├──┼────┼────┼─────┼────┼────────┤
│三  │同上    │  同上  │ＡＨ六六五│八十二年│五百萬元        │
│    │        │        │六○八七  │十二月三│                │
│    │        │        │          │十一日  │                │
├──┼────┼────┼─────┼────┼────────┤
│四  │同上    │  同上  │ＡＨ六六五│八十二年│一百萬元        │
│    │        │        │六○八八  │五月三十│                │
│    │        │        │          │日      │                │
├──┼────┼────┼─────┼────┼────────┤
│五  │同上    │  同上  │ＡＨ六六五│八十二年│一百三十萬元    │
│    │        │        │六○九六  │六月三十│                │
│    │        │        │          │日      │                │
└──┴────┴────┴─────┴────┴────────┘
